臺灣高等法院高雄分院民事判決　　　　 99年度勞上易字第7號
上　訴　人　金緻品實業有限公司
法定代理人　邱雪靜
訴訟代理人　楊櫻花律師
訴訟代理人　林秀玫
被上訴人　　吳姵萱
訴訟代理人　楊譜諺律師
上列當事人間請求給付違約金事件，上訴人對於民國99年3 月1
日臺灣高雄地方法院98年度勞訴字第40號第一審判決提起上訴，
本院於民國100 年3 月15日言詞辯論終結，判決如下：
    主  文
上訴駁回。
第二審訴訟費用由上訴人負擔。
    事實及理由
一、上訴人起訴主張：被上訴人自民國94年5 月間起，即受僱於
    伊而擔任門市部黃金珠寶銷售人員。依兩造所簽訂之勞動契
    約，伊得對被上訴人為工作地點之調動，被上訴人不得拒絕
    。詎伊於98年2 月19日將被上訴人調動至台東分店，而被上
    訴人亦同意調職後，竟未依規定之98年2 月25日前往該處報
    到，致危及伊台東分店專櫃內貴重商品之安全，並造成伊人
    事排班之混亂，顯有違反勞動契約且情節重大之情事。伊除
    已於98年2 月27日合法終止兩造間之勞動契約外，並得依系
    爭契約第14條第6 項第1 款之約定，請求被上訴人給付以契
    約終止前1 年各項薪資科目所得總額2 倍計算，合新台幣（
    下同）641,816 元之違約金。爰依系爭契約之法律關係，提
    起本訴，並聲明求為命被上訴人給付641,816 元及加計自起
    訴狀繕本送達翌日起算法定遲延利息，且願供擔保為假執行
    之判決。
二、被上訴人則以：上訴人係片面以公告方式將伊自住所地及原
    服務之台北地區調至台東分店，伊於知悉後即表示反對，並
    曾與上訴人協商，表示希望能留任台北地區，但未獲同意。
    又伊任職期間，每月之實領薪資除本薪17,000元外，並固定
    有5,000 元之補助，而上訴人於調動後即片面取消此項補助
    。則上訴人在未得伊同意前，即片面調動工作地點並調降薪
    資，顯已對伊為勞動條件不利益之變更，而違反勞動基準法
    之規定，伊已於98年2 月25日為終止契約之表示，上訴人嗣
    後再為終止及請求違約金，即無理由等語，資為抗辯。
三、原審經審理後，駁回上訴人全部請求。上訴人提起上訴，並
    於本院聲明：(一)原判決廢棄。(二)被上訴人應給付上訴人641,
    816 元及自起訴狀繕本送達翌日起至清償日止，按年息5%
    計算之利息。(三)第一、二審訴訟費用由被上訴人負擔。被上
    訴人則聲明：(一)上訴駁回。(二)第二審訴訟費用由上訴人負擔
    。
四、兩造爭執及不爭執事項：
  (一)不爭執部分：
  1.兩造間訂有勞動契約，被上訴人為上訴人所屬門市部黃金珠
    寶之銷售人員。依契約第3 條約定，上訴人得對被上訴人為
    工作地點之調動；依契約第14條第6 項第1 款約定，被上訴
    人如有該條規定之違約情事時，應給付上訴人以契約終止前
    1 年各項薪資科目所得總額金額2 倍計算之懲罰性違約金。
  2.上訴人於98年2 月19日發布人事令，將在碧潭店服務之被上
    訴人與在台東店服務之人員互調，並於同年月25日生效（即
    應於該日辦理報到）。
  3.被上訴人在離職前之月薪為本薪17,000元，並另有津貼5,00
    0 元（上訴人主張該津貼僅限於在大台北地區工作者）。
  (二)爭執部分：上訴人是否有已符合系爭契約約定請求違約金之
    要件。
五、本件上訴人係依系爭契約之約定請求違約金，而依系爭契約
    第14條第6 項第1 款之約定，其請求之要件為被上訴人有「
    違反勞動契約或工作規則，情節重大」之情事，則上訴人是
    否得為本件請求，自應就被上訴人是否符合該款之要件為判
    斷。經查：
  (一)上訴人係主張其依系爭契約第3 條約定，就被上訴人之工作
    地點有調動之權限，而被上訴人經調動應前往台東店後，未
    按期報到，致危及台東店專櫃內貴重商品之安全，並造成人
    事排班及差勤管理之混亂，業已符合上開要件等語。
  (二)按調動勞工之工作場所，為資方基於業務需要及管理人事上
    之應有權限，法院本應由勞資雙方自行考量而為決定，不宜
    過度涉入或干預，以免影響契約自由之本旨及資方經營之權
    責。但權利之行使應受誠信原則之拘束，為民法第148 條所
    明定，則若資方行使此項調動勞工作場所之權利，有違反誠
    信原則，並致勞方受有不利益之結果時，法院就勞資雙方間
    之此項爭議，自得基於法律之規定，為斟酌判斷資方就調動
    權之行使是否適當。
  (三)上訴人雖以本次調動業經被上訴人同意，但就同意調職部分
    ，已為被上訴人所否認，上訴人復未能舉證以實其說，參以
    上訴人係於98年2 月20日收受調動人事令後之同年月24日即
    向台北縣勞資權益維護促進會申請勞資爭議之協調，並表明
    終止契約及要求給付資遣費及預告工資之意旨，且於同日以
    存證信函向上訴人為終止契約之意思表示，有該會議紀錄及
    存證信函在卷可稽，可見被上訴人應無同意調動之意思，較
    符真實，否則，應無請求調解及終止契約之必要。上訴人此
    部分主張，自難採信。
  (四)本件被上訴人之住所係位於新北市土城區，且在任職期間並
    未為變更，上訴人雖主張依系爭契約第5 條記載，被上訴人
    提供勞務之地點不限於台北地區，但上訴人就被上訴人工作
    地點之調動，在此期間係分別在中崙店（台北市）、碧潭店
    （新店市）、中崙店（台北市）、碧潭店（新店市）、景平
    店（中和市）、中崙店（台北市）、內湖店（台北市）、中
    崙店（台北市）、景平店（台北市）及碧潭店（新店市）等
    處，此為上訴人所不爭執。則上訴人在被上訴人任職之3年9
    個月期間內，其調動次數雖高達9 次，但均係在被上訴人住
    所地附近之大台北地區為調動，就被上訴人所從事之工作為
    銷售金飾珠寶之性質，在業務推展上本即需要依靠本身所熟
    悉之人脈及人際關係為輔助觀之，自亦以在其人際關係較易
    發生影響力之大台北地區任職，始有利於被上訴人業績之拓
    展及產品之銷售，此從上訴人上開調動情形，亦可得佐證。
  (五)上訴人就此次調動之原因雖陳稱係因被上訴人之績效排行較
    差，希望能讓被上訴人磨練，故調往台東地區等語。姑不論
    台東地區之業務是否足以供被上訴人為磨練，單就服務之地
    點而言，即與被上訴人之住所及任職多年來提供勞務之地點
    ，相距甚遠，而上訴人既自陳其在台灣各地均設有營業據點
    ，則就本件磨練工作能力之調動目的而言，既非調昇職位之
    磨練，而係認被上訴人業績不佳之磨練，其主要內容應在於
    工作能力之培養、工作技巧之指導及工作經驗之傳承，自與
    工作地點之關連性並不大。故所謂為磨練上訴人之工作能力
    ，亦非不得選擇在相近之地點，並藉由適當之資深員工為指
    導傳承，而無選擇由都會型之大台北地區調往較鄉鎮型東台
    灣地區之必要，況上訴人亦自陳此項調動係暫時性，並不排
    除在磨練後再將被上訴人調回大台北地區之可能，則更可佐
    證其應可選擇在相同都會型地之分店為磨練，而無將被上訴
    人調往鄉鎮型之東台灣之必要性，上訴人上開主張，顯然欠
    缺其合理性，自難認其行使調動權與誠信原則相符。
  (六)再者，被上訴人在此次調動前之薪資結構為每月本薪17,000
    元及津貼5,000 元，合計22,000元，此為上訴人所不爭執。
    而此項5,000 元之津貼，既係於被上訴人之任職期間，每月
    可固定領取。又被上訴人經調動至台東店後，此項津貼已遭
    取消，為上訴人所不否認，則被上訴人之薪資在調動後，實
    質上顯即有調降之情事，其薪資權益自亦有因調動而生不利
    益結果。上訴人雖陳稱5,000 元之津貼僅限於大台北地區，
    且其就調往台東工作之員工亦有提供交通及房租補助等語，
    並以證人洪秀玉之證言為據。但查，被上訴人自任職起即可
    固定領取此項津貼，若因調動而取消，即形同實質上之減薪
    ，對被上訴人自屬不利益；而交通及房租補助，係為配合調
    至原非居住於東台灣之員工所必需，本即屬行使調動權時應
    由資方提供之適當對應方案，自不得據為上訴人有利之認定
    。
  (七)依上所述，上訴人就上訴人所為此次調動，並不具有合理性
    ，且調動結果亦對被上訴人在勞動條件為不利益之變更，則
    其調動權之行使，尚難認為合法，被上訴人未前往報到，並
    無違反契約之約款，自亦無給付違約金之義務。上訴人之請
    求，並無理由，不應准許。又本件上訴人既不符合請求違約
    金之要件，即應受敗訴之判決，故兩造間關於何時由何人終
    止契約之爭議，與決結果不生影響，爰不為論列，併予說明
    。
六、綜上所述，本件上訴人主張其得依約調動，被上訴人未按時
    前往報到係屬違約，並有給付違約金之義務，並不足採；被
    上訴人抗辯並無給付義務，應可採信。從而，上訴人本於兩
    造間勞動契約之法律關係，請求被上訴人給付違約金641,81
    5 元及加計法定遲延利息，為無理由，應予駁回。其假執行
    之聲請亦失所附麗，應併予駁回。原審為上訴人敗訴之判決
    及駁回其假執行之聲請，並無違誤。上訴意旨指摘原判決不
    當，求予廢棄改判，為無理由，應予駁回。
七、據上論結：本件上訴為無理由，依民事訴訟法第449 條第1
    項、第78條，判決如主文。
中    華    民    國  100     年    3     月    29    日
                            勞工法庭
                                審判長法官 簡色嬌
                                法      官 陳真真
                                法      官 林紀元
以上正本證明與原本無異。
本件不得上訴。
中    華    民    國  100     年    3     月    29    日
                                書  記  官 吳華榮